【裁判字號】    95,訴,3677
【裁判日期】    951226
【裁判案由】    違反槍砲彈藥刀械管制條例
【裁判全文】
臺灣高雄地方法院刑事判決              95年度訴字第3677號
公  訴  人  臺灣高雄地方法院檢察署檢察官
被      告  乙○○
指定辯護人  本院公設辯護人  甲○○
上列被告因違反槍砲彈藥刀械管制條例案件，經檢察官提起公訴
（95年度偵字第22795 號），本院判決如下：
    主  文
乙○○未經許可，寄藏可發射金屬具有殺傷力之空氣槍，累犯，
處有期徒刑參年肆月，併科罰金新台幣拾萬元，罰金如易服勞役
，以新台幣壹仟元折算壹日。扣案具有殺傷力之空氣長槍壹支（
槍枝管制編號：高鑑0000000000號）及鋼珠壹佰捌拾顆，均沒收
。
    事  實
一、乙○○前於民國94年間，因違反毒品危害防制條例案件，經
    本院以94年度訴字第306 號判決判處有期徒刑7 月確定，甫
    於95年1 月11日縮刑期滿執行完畢。詎猶不知悔改，明知可
    發射金屬具有殺傷力之空氣槍係槍砲彈藥刀械管制條例所管
    制之物品，未經中央主管機關許可，不得擅自持有、寄藏，
    竟仍基於寄藏可發射金屬具有殺傷力之空氣槍之犯意，於93
    年底某日，在高雄市新興區○○○路與民生二路口，受真實
    姓名年籍不詳綽號「大腳」之成年男子委託而代為保管空氣
    長槍1 支（槍枝管制編號：高鑑0000000000號），並繼而將
    上開槍枝藏放於高雄市新興區○○○路3 之1 號旁某鐵皮屋
    內，嗣於95年8 月28日下午2 時30分許，警員至上址執行戶
    口查察勤務時，經徵得乙○○之同意後搜索上址旁之鐵皮屋
    ，因而當場扣得上開空氣長槍1 支及被告所有供前開空氣長
    槍擊發以造成殺傷力之鋼珠180 顆，始查知上情。
二、案經高雄市政府警察局新興分局報請臺灣高雄地方法院檢察
    署檢察官偵查起訴。
    理  由
一、證據能力之判斷：
    按被告以外之人於審判外之言詞或書面陳述，除法律有規定
    者外，不得作為證據，刑事訴訟法第159 條第1 項定有明文
    。又被告以外之人於審判外之陳述，雖不符前4 條之規定，
    而經當事人於審判程序同意作為證據，法院審酌該言詞陳述
    或書面陳述作成時之情況，認為適當者，亦得為證據。當事
    人、代理人或辯護人於法院調查證據時，知有第159 條第1
    項不得為證據之情形，而未於言詞辯論終結前聲明異議者，
    視為有前項之同意，刑事訴訟法第159 條之5 亦定有明文。
    被告乙○○及其辯護人對於搜索扣押筆錄暨扣押物品目錄表
    、查獲現場暨扣案物品照片及高雄縣政府警察局95年9 月1
    日高縣警鑑字第0950088483號槍彈鑑定書等證據，於本院行
    準備程序時，均表示對於證據能力不爭執等語（本院卷第32
    頁參照），且當事人未於本院審理過程中聲明異議，本院審
    酌前開證據作成時之情況均屬正常，且與本案相關之待證事
    實具有關連性，認適當作為證據，依前開刑事訴訟法第159
    條之5 之規定，認上開證據均具有證據能力。
二、事實之認定：
    上揭犯罪事實，迭據被告乙○○於警詢、偵查及本院審理中
    均坦承不諱（警卷第1 、2 頁、偵卷第22、23頁、本院卷第
    31、43頁參照），並有前開空氣長槍1 支（槍枝管制編號：
    高鑑0000000000號）及鋼珠180 顆扣案可佐，復有搜索扣押
    筆錄暨扣押物品目錄表1 份（警卷第8 、9 頁參照）及查獲
    現場暨扣案物品照片4 幀（警卷第11頁參照）附卷均足資佐
    證。而前揭扣案之空氣長槍經送請高雄縣政府警察局鑑定結
    果，認上開空氣長槍（槍枝管制編號：高鑑0000000000號）
    係非制式空氣長槍，以槍枝後方旋接大型高壓鋼瓶為發射動
    力，可發射直徑約6mm 之彈丸，經實際試射，測得鋼珠（直
    徑約6mm ，重0.88公克）之發射速度分別為130 公尺/ 秒、
    12 6公尺/ 秒及132 公尺/ 秒，計算其動能分別為7.44焦耳
    、6.99焦耳及7.67焦耳，單位面積動能則分別為26.30 焦耳
    / 平方公分、24.71 焦耳/ 平方公分及27.11 焦耳/ 平方公
    分，而依據內政部刑事警察局對活豬作射擊測試結果，彈丸
    單位面積動能達24焦耳/ 平方公分，即足以穿入豬隻皮肉層
    ，又依日本科學警察研究所之研究結果，彈丸單位面積動能
    達20焦耳/ 平方公分，即足以穿入人體皮肉層，有該高雄縣
    政府警察局95年9 月1 日高縣警鑑字第0950088483號槍彈鑑
    定書1 份在卷可據（偵卷第37至40頁參照）。是上開扣案空
    氣長槍既係性能良好而可發射鋼珠彈丸，復經實驗發射鋼珠
    單位面積動能又高達27.11 焦耳/ 平方公分，已可穿透人體
    皮肉層，顯見該空氣長槍確具有殺傷力，尚無疑義。是被告
    前開自白顯與事實相符，堪予採信。本案事證明確，被告前
    揭犯行洵堪認定，應依法論罪科刑。
三、論罪與科刑：
    (一)查本件被告行為後，立法者有鑑於槍砲彈藥刀械管制條例
      處罰之刑責較輕，故為維持罪刑衡平性，除修正槍砲彈藥
      刀械管制條例關於改造手槍之相關規定外，並合併修正提
      高原條文第8 條有關空氣槍之處罰刑度及罰金，嗣經總統
      於94年1 月26日修正公布，並自公布日起第3 日即自94年
      1 月28日起施行。而槍砲彈藥刀械管制條例第8 條第4 項
      未經許可寄藏具殺傷力空氣槍者，原規定法定刑為「1 年
      以上7 年以下有期徒刑，併科新臺幣700 萬元以下罰金」
      ，修正後之法定刑則為「3 年以上10年以下有期徒刑，併
      科新臺幣700 萬元以下罰金」。惟按寄藏與持有，均係將
      物置於自己實力支配之下，僅寄藏必先有他人之持有行為
      ，而後始為之受寄代藏而已，故寄藏之受人委託代為保管
      ，其保管之本身，亦屬持有，不過，此之持有係受寄之當
      然結果，雖不應另就持有予以論罪，然未經許可持有手槍
      ，其持有之繼續，為行為之繼續，亦即一經持有手槍，罪
      已成立，但其完結須繼續至持有行為終了時為止。則包括
      持有之寄藏手槍行為，自亦為行為之繼續，其犯罪之完結
      須繼續至寄藏行為終了時為止（最高法院93年度臺上字第
      2293號判決意旨參照）。是於法律有修正變更之際，茍一
      部犯行發生在法律修正變動前之舊法時期，一部係在新法
      施行後所犯，因繼續犯屬實質上之一罪，法律上須綜合前
      後犯罪行為而為單一評價，自應依最後行為所應適用之新
      法處斷，再無刑法第2 條第1 項但書規定之新舊法比較適
      用問題。從而，本件被告雖自93年底某日起已然涉犯本件
      犯行，惟其最後寄藏行為之時點既為95年8 月28日，是時
      槍砲彈藥刀械管制條例業已修正公布施行，本院自應依修
      正後該條例第8 條第4 項規定而為裁判，方屬適法。另刑
      法業於94年2 月2 日修正公布，且依刑法施行法第10條之
      1 規定，已於95年7 月1 日生效施行，然被告最後寄藏行
      為之時點既為95年8 月28日，已如前述，是時刑法亦已修
      正公佈施行，是就此部分亦無刑法第2 條第1 項但書規定
      之新舊法比較適用問題，均合先敘明。
    (二)核被告乙○○所為，係違反修正後槍砲彈藥刀械管制條例
      第8 條第4 項未經許可寄藏可發射金屬具有殺傷力之空氣
      槍罪。查被告前於94年間，因違反毒品危害防制條例案件
      ，經本院以94年度訴字第306 號判決判處有期徒刑7 月確
      定，甫於95年1 月11日縮刑期滿執行完畢之事實，有臺灣
      高等法院被告前案紀錄表1 份附卷可查，其受有期徒刑之
      執行完畢，5 年以內故意再犯本件有期徒刑以上之罪，為
      累犯，應依刑法第47條第1 項之規定加重其刑。爰審酌被
      告僅因他人委託，即非法受寄藏放空氣長槍，對於他人之
      身體、生命及社會治安、社會秩序造成潛在之危險與不安
      ，惟念及其並未持之用以犯罪，及其素行、智識程度、生
      活狀況、犯罪之動機、目的、手段，暨犯後尚能坦承全部
      犯行、態度良好等一切情狀，量處如主文所示之刑，並就
      併科罰金部分諭知易服勞役之折算標準，以示懲儆。
    (三)扣案之空氣長槍1 枝（槍枝管制編號：高鑑0000000000號
      號），屬違禁物，不問屬於犯人與否，應依刑法第38條第
      1 項第1 款規定，併予宣告沒收。扣案被告所有之鋼珠18
      0 顆，均係被告所有，且係供上開空氣長槍擊發以造成殺
      傷力之物，業據被告供承在卷，屬供犯罪所用之物，應併
      依刑法第38條第1 項第2 款宣告沒收。
據上論斷，應依刑事訴訟法第299 條第1 項前段，槍砲彈藥刀械
管制條例第8 條第4 項，刑法第11條前段、第47條第1 項、第42
條第3 項、第38條第1 項第1 款、第2 款，判決如主文。
本案經檢察官呂乾坤到庭執行職務。
中    華    民    國    95    年    12    月    26    日
                  刑事第四庭  審判長法官 郭玫利
                                    法官 陳明呈
                                    法官 陳振嘉
如不服本判決，應於收受送達後10日內向本院提出上訴書狀。
以上正本證明與原本無異。
中    華    民    國    95    年    12    月    26    日
                                   書記官 顏宗貝
附錄本判決論罪科刑之法條：
槍砲彈藥刀械管制條例第8 條
未經許可，製造、販賣或運輸鋼筆槍、瓦斯槍、麻醉槍、獵槍、
空氣槍或第4 條第1 項第1 款所定其他可發射金屬或子彈具有殺
傷力之各式槍砲者，處無期徒刑或5 年以上有期徒刑，併科新臺
幣1 千萬元以下罰金。
未經許可，轉讓、出租或出借前項所列槍枝者，處5 年以上有期
徒刑，併科新臺幣1 千萬元以下罰金。
意圖供自己或他人犯罪之用，而犯前二項之罪者，處無期徒刑或
7 年以上有期徒刑，併科新臺幣1 千萬元以下罰金。
未經許可，持有、寄藏或意圖販賣而陳列第1 項所列槍枝者，處
3 年以上10年以下有期徒刑，併科新臺幣700 萬元以下罰金。
第1 項至第3 項之未遂犯罰之。


司法院資訊處製作；財團法人民間司法改革基金會備份。
